臺灣臺北地方法院刑事判決　　　　　　　　　　　　　九十三年度易字第五三０號
　　公　訴　人　臺灣臺北地方法院檢察署檢察官
　　被　　　告　林錫言即戊○.
　　選任辯護人　蔡順雄律師
　　　　　　　　曹詩雨律師
右列被告因家庭暴力之傷害案件，經檢察官提起公訴（九十三年度偵字第五００四號
），本院判決如左：
    主  文
林錫言傷害人之身體，處拘役貳拾日，如易科罰金，以佰元折算壹日。
    事  實
一、林錫言（即戊○○）與乙○○二人為夫妻，屬家庭暴力防治法第三條第一款所列
    配偶之家庭成員關係，平日雙方即感情不睦，於民國九十二年十月十四日上午十
    一時許，乙○○為探視其子，與其父甲○○、其母李庚○○一同前往臺北縣新店
    市○○路一０六巷二七八號二樓戊○○之住處，嗣因李庚○○與林錫言之母丁○○、及林錫言之妹丙○○、己○○為搶抱小孩，雙方發生拉扯、爭執，戊○○一
    時氣憤，竟基於傷害他人身體之犯意，自乙○○背後用雙手抓住其肩膀兩側，將
    乙○○往左摔倒在地，致其受有左手肘鈍挫傷之傷害。
二、案經乙○○訴由臺北縣政府警察局新店分局報請臺灣臺北地方法院檢察署檢察官
    偵查起訴。
    理  由
一、訊據被告林錫言固坦承有以雙手自告訴人乙○○背後抓其肩膀上衣服，將其推開
    之事實，惟矢口否認有何傷害犯行，辯稱：伊是因為混亂的場面中拉開告訴人，
    伊承認有過失造成告訴人受傷，當時是為保護家人、小孩，告訴人之父母是特別
    來搶小孩，告訴人母親要把小孩帶走，伊父母上前制止，雙方在拉扯中，伊從告
    訴人背後往後拉扯她的衣服，所以告訴人就順勢跌倒在地，並無傷害之故意云云
    （參見九十三年五月十二日準備程序筆錄）；另選任辯護人之辯護要旨則略以：
    被告並無傷害告訴人之故意，縱有故意，也是基於案發當時搶抱小孩之衝突，符
    合緊急避難之情狀，可阻卻違法而不罰等語（參見九十三年五月十二日準備程序
    筆錄及同日聲請調查證據暨答辯狀），然查：
（一）按刑法第二十四條第一項之緊急避難行為，以自己或他人之生命、身體、自由
      、財產猝遇危難之際，非侵害他人法益別無救護之途，為必要之條件，此有最
      高法院二十四年上字第二六六九號判例要旨可資參照；而參諸被告於本院審理
      中已自承：告訴人當時有無拉扯小孩的動作，伊並未看見，當時告訴人是背對
      著伊，伊出手拉開告訴人之目的是為了排解糾紛，希望在場的人可以散開等語
      （參見本院審判筆錄第三四頁），顯見被告當時伸手拉扯告訴人，已難認其主
      觀上係為搶救其子身體面臨之危難。且查，告訴人於案發當時並無動手與被告
      之家人搶抱或拉扯小孩，而係其母親李庚○○與被告之母親及妹妹在搶小孩乙
      節，業據告訴人於偵查及本院審理中證述甚詳（見九十三年度偵字第五００號
      卷第三頁背面、九十三年度他字卷第六八號第七頁及前揭審判筆錄），且經證
      人即被告之母親丁○○於本院審理中到庭結證屬實（參見上開筆錄第二八頁）
      ，是縱使被告係為保護其子免於受傷，然其上開傷害告訴人之所為，客觀上並
      無法避免讓當時由證人李庚○○所懷抱之小孩免於危難，核與緊急避難係非侵
      害他人法益別無救護之途之構成要件，已有不符。
（二）且查，證人丙○○雖於本院審理中到庭證稱：我們一群人在爭吵，告訴人將我
      跟丁○○拉開，李庚○○就從小孩腋下將其高舉至頭頂上，（檢察官問：如果
      沒有人出手抱回小孩，李庚○○為何要把小孩舉高？）我不知道，是告訴人先
      將我跟我母親拉開，李庚○○就將小孩舉高云云（參見本院審判筆錄第二二頁
      、二四頁），並經證人丁○○一致證稱：我們要求李庚○○把小孩還給我們，
      但李庚○○沒有歸還，告訴人就把我與丙○○拉開，李庚○○此時把小孩從腋
      下抱高，超越頭頂上，（審判長問：李庚○○何時把小孩舉高，告訴人將我及
      我女兒拉開時云云（參見前揭筆錄第二五頁、二八頁），惟苟告訴人已將丁○○、丙○○二人拉開至一旁，則衡諸當時之狀況已無人與李庚○○搶抱小孩，
      何以李庚○○須無故將小孩高舉至頭頂上，已甚為可疑，且此核與證人李庚○○所證稱：（檢察官問：丁○○、己○○、丙○○把你圍住時，小孩是否都在
      你的胸前？）我一直將小孩緊緊的抱在胸前，我怕小孩摔倒，我一直保護著小
      孩等語（參見前揭筆錄第十六頁），及證人乙○○所證稱：小孩一直被我母親
      環抱在胸前等語，均有未合，尚難遽信為真，是本件尚乏積極明確之證據，可
      資證明案發當時被告之子確已遭逢緊急危難之情狀。再參諸被告前於警詢、偵
      查中均未支字提及係見其小孩遭其岳母李庚○○高舉而上前制止一情，是縱使
      上開李庚○○將小孩高舉至頭頂上乙節確屬真實，亦難認被告當時用力拉扯告
      訴人之行為，主觀上係基於避免他人身體危難之意思而為之。是本件尚不足以
      證明被告於行為當時有避難之意思、及危難之存在，自無法主張有緊急避難之
      阻卻違法事由。
（三）又告訴人指稱：被告係用雙手抓住、提高我的肩膀，把我往左邊摔，我是左手
      肘先著地而受傷等語（參見審判筆錄第八頁），且經證人李庚○○到庭證稱：
      我看到告訴人摔在地上，是被告從餐桌附近靠近告訴人，從告訴人後方把她摔
      在地上，但出手過程我沒有看見等語（參見前揭筆錄第十六頁），及證人己○○證稱：我看到被告站起來，從告訴人後面拉其肩膀衣服，順手把告訴人拉開
      ，被告往旁邊拉開之力量很大，所以告訴人就跌倒等語（參照前揭筆錄第三一
      、三二頁），而被告亦自承有從告訴人背後動手往後拉扯其衣服，並因此造成
      告訴人跌倒在地等情不諱（參見本院準備程序筆錄第二頁），並有國軍桃園醫
      院附設民眾診療服務處診斷證明書一份在卷可稽（參見偵卷第九頁），顯見被
      告確實有用力拉扯、往左推開告訴人，而造成告訴人受傷之事實無訛。而參諸
      被告自告訴人身後強行將告訴人往左拉開時，當可預見告訴人將因其出奇不意
      之舉動，導致重心不穩而跌倒在地之可能，其竟仍執意為之，足見被告當時非
      僅預見該結果之發生，而係因見告訴人與被告之母親及妹妹爭吵，一時憤恨難
      平，明知並有意致告訴人受傷之結果發生甚明。故被告辯稱：並非故意云云，
      不足採信。又被告前揭所為與告訴人所受傷害間應具有相當因果關係存在。綜
      上所述，本件事證明確，被告犯行均堪認定。
二、查告訴人乙○○為被告之妻，渠等二人有家庭暴力防治法第三條第一款所列配偶
    之家庭成員關係。被告上開故意傷害告訴人身體之所為，係犯刑法第二百七十七
    條第一項之普通傷害罪，核屬家庭暴力防治法第二條第二項所稱之家庭暴力罪。
    爰審酌被告前無不法前科紀錄，有臺灣高等法院被告全國前案紀錄表在卷可憑，
    素行良好，因與告訴人間夫妻感情失和，且因見小孩哭鬧，一時情急失去耐心，
    出手拉扯推開告訴人致其跌倒受傷，惡性尚非重大，告訴人所受傷害程度又非嚴
    重，及其等平日相處、家庭成員之關係、被告之智識程度等一切情狀，量處如主
    文所示之刑，並諭知易科罰金之折算標準，以示懲儆。
據上論斷，應依刑事訴訟法第二百九十九條第一項前段，刑法第二百七十七條第一項
、第四十一條第一項前段，罰金罰鍰提高標準條例第一條前段，第二條，判決如主文
。
本案經檢察官張書華到庭執行職務
中      華      民      國    九十三    年      七      月    二十六    日
                                      臺灣臺北地方法院刑事第十三庭
                                          審判長法  官  朱  瑞  娟
                                                法  官  陳  慧  萍
                                                法  官  吳  佳  薇
右正本證明與原本無異。
如不服本判決，應於判決送達後十日內向本院提出上訴狀（應抄附繕本）。告訴人或
被害人如對於本判決不服者，應具備理由請求檢察官上訴，其上訴期間之計算係以檢
察官收受判決正本之日期為準。
                                                書記官  許  博  為
中      華      民      國    九十三    年      七      月    二十六    日
附錄本案論罪科刑法條全文
刑法第二百七十七條
一傷害人之身體或健康者，處三年以下有期徒刑、拘役或一千元以下罰金。
二犯前項之罪、因而致人於死者，處無期徒刑或七年以上有期徒刑，致重傷者，處三
　年以上十年以下有期徒刑。
